【裁判字號】    99,消債抗,12
【裁判日期】    990831
【裁判案由】    聲請免責
【裁判全文】
臺灣嘉義地方法院民事裁定            99年度消債抗字第12號
抗  告  人  台新國際商業銀行股份有限公司
法定代理人  乙○○
抗  告  人  日盛國際商業銀行股份有公司
法定代理人  丙○
相  對  人  甲○○
上列抗告人因相對人消費者債務清理條例免責事件，對於民國98
年8月28日本院98年度消債聲字第4號裁定提起抗告，本院裁定如
下：
    主  文
原裁定廢棄。
相對人不免責。
抗告程序費用由相對人負擔。
    理  由
一、按法院為終止或終結清算程序之裁定確定後，除別有規定外
    ，應以裁定免除債務人之債務；債務人有下列各款情形之一
    者，法院應為不免責之裁定。但債務人證明經普通債權人全
    體同意者，不在此限：(1)於7年內曾依破產法或本條例規定
    受免責。(2)隱匿、毀損應屬清算財團之財產，或為其他不
    利於債權人之處分。(3)捏造債務或承認不真實之債務。(4)
    因浪費、賭博或其他投機行為，致財產顯然減少或負擔過重
    之債務，而生開始清算之原因。(5)於清算聲請前一年內，
    已有清算之原因，而隱瞞其事實，使他人與之為交易致生損
    害。(6)明知已有清算原因之事實，非基於本人之義務，而
    以特別利於債權人中之一人或數人為目的，提供擔保或消滅
    債務。(7)隱匿、毀棄、偽造或變造帳簿或其他會計文件之
    全部或一部，致其財產之狀況不真確。(8)故意於財產及收
    入狀況說明書為不實之記載，或有其他故意違反本條例所定
    義務之行為，消費者債務清理條例（下稱本條例）第132條
    、第134條分別定有明文。
二、本件抗告人台新國際商業銀行股份有限公司（下稱台新銀行
    ）抗告意旨略以：原裁定所載「債務人自民國78年12月31日
    起因尿毒症需每週血液透析3次，嗣後又罹患左側乳房腫瘤
    ，於債務協商成立時，債務人除打零工從事美髮工作外，並
    無固定工作，僅每月領有殘障津貼新台幣（下同）4,000 元
    」等語，然查本行現金卡申請書，債務人於92年12月申請現
    金卡，當時任職天心美髮院，擔任設計師，90年5月到職，
    年收入42萬，換言之，平均每月薪資3萬5,000元，顯見債務
    人有所資力，應能負擔前述所稱之就醫情形。此外，該申請
    書上所載其居住房屋所有權人係為其配偶，然鈞院亦未能就
    夫妻剩餘財產差額分配詳加調查，故相對人是否財產不敷清
    償清算程序之費用，且亦無進行清算程序之必要，容有疑義
    。本案裁定免責前，未通知抗告人，致使抗告人並無陳述意
    見之機會，此與本條例第136條不合。抗告人日盛國際商業
    銀行股份有限公司（下稱日盛銀行）抗告意旨略以：鈞院未
    命抗告人就相對人聲請免責乙事陳述意見，遽為免責之裁定
    ，殊與本條例第136條規定不符，故懇請鈞院廢棄原裁定等
    語。
三、查相對人聲請消費者債務清理事件，前經本院裁定開始清算
    程序，並同時終止清算程序，債權人並未獲得任何分配，有
    97年度消債清第18號卷宗可按。
四、經查，債務人有如下之刷卡、信用貸款或預借現金行為:
  (一)台新銀行部分：相對人於92年12月23日起，至94年10月27日
    為止，以現金卡提領8萬9,000元。
  (二)匯豐銀行部分：相對人於92年10月22日、92年11月6日、93
    年9月30日，共預借現金7萬5,000元；92年至94年間紅陽科
    技公司購物4,600元；得易購購物2萬1,924元；東森購物2萬
    724元；康健人壽1,500元；全買公司2,474元；仁愛眼鏡2,7
    00元。
  (三)日盛銀行部分：相對人於93年7月信用貸款9萬元、93年7月
    至8月，現金卡提款1萬9,966元。
  (四)永豐銀行部分：相對人於93年4月21日至94年12月26日，繳
    交謝炎璋、謝念樺保險費11萬6,777元。
  (五)中國信託商銀部分：相對人於94年間在三商行、諸羅記玩具
    城、野牛屋、東森電視購物消費，金額數百元至5千餘元間
    。
  (六)大眾商業銀行部分：相對人曾於92年12月間提領現金4萬9,0
    00元，93年7月間提領5萬2,400元，93年12月提領4萬2,300
    元，94年4月提領5萬500元，94年7月提領4萬9,400元。
五、綜上所述，本件債務人每月家庭收入僅有4,000元及打零工
    之美髮收入（參照本院97年度消債清字第18號裁定），卻超
    出自己清償能力購買2萬餘元之商品，並為子女投保保險等
    行為。又債務人92年至94年預借現金、貸款總計51萬7,566
    元，已超過其可清償之能力，顯係因浪費行為，致財產顯然
    減少或負擔過重之債務，有貸款資料及信用卡明細表在卷可
    稽，且本件債務人又無法證明其業經普通債權人全體之同意
    ，則依上說明，本件債務人應不得免責。原審不察，遽為債
    務人免責之裁定，自有未洽。抗告意旨執以指摘原裁定不當
    ，求予廢棄，為有理由。爰依首揭法律規定，將原裁定廢棄
    ，並為債務人不免責之裁定。
六、據上論結，本件抗告為有理由，爰依消費者債務清理條例第
    15條，民事訴訟法第492條、第95條、第78條，裁定如主文
    。
中    華    民    國    99    年    8     月    31    日
              民事第一庭    審判長法  官  林世芬
                                  法  官  周俞宏
                                  法  官  張鶴齡
上列正本證明與原本無異
不得再抗告
中    華    民    國    99    年    8     月    31    日
                                  書記官  王博昭

司法院資訊處製作；財團法人民間司法改革基金會備份。
